最高法院刑事判決　　　　　　　　　　　　　　　九十一年度台上字第六七六五號
　　上　訴　人　甲○○
右上訴人因偽造文書案件，不服台灣高等法院台南分院中華民國八十九年七月二十日
第二審判決（八十九年度上訴字第五九０號，起訴案號：台灣台南地方法院檢察署八
十七年度偵字第一五二七號），提起上訴，本院判決如左：
    主  文
原判決撤銷，發回台灣高等法院台南分院。
    理  由
本件原判決維持第一審論上訴人甲○○以行使偽造私文書，足以生損害於他人罪，處
有期徒刑陸月，並宣告詩美服裝有限公司（下稱詩美公司）於民國八十五年十一月十
三日向第一商業銀行股份有限公司（下稱第一銀行）申請借款之借款申請書上偽造之
「吳玉金」署押壹枚、八十五年十一月十四日第一銀行金額分別為新台幣（下同）貳
佰肆拾萬元及陸拾萬元之借據貳紙上偽造之「吳玉金」署押及印文各貳枚均沒收之判
決，駁回上訴人在第二審之上訴，固非無見。
惟查：(一)審理事實之法院，對於案內一切在客觀上為法院認定事實及適用法律之基礎
之證據，均應詳為調查，然後基於調查所得之心證以為判斷之基礎，故證據雖已調查
，而尚有其他必要部分並未調查，仍難遽為被告有利或不利之認定。卷查上訴人始終
否認有偽造私文書及詐欺犯行，辯稱：本件二百四十萬元及六十萬元之借款係於八十
年九月間借貸，到期換單，換了好幾次，第一次借款有跟吳玉金講過云云。其於本院
所提上訴理由狀復稱：「本件八十五年十一月十四日所借之款項，其實是八十年九月
二日同一筆款項，逐筆換單而來。至於原判決所示八十年九月間之借款保證為一千萬
元（應為七十九年所借金額八百萬元）與之為不同筆款項，顯與本案無關，從而並不
能以系爭三百萬元與一千萬元（該筆為七十九年間所借，亦有約定書）為不同款項，
即認本件三百萬元之借款告訴人並未授權」等語。且證人即承辦本件借款之第一銀行
南台南分行經理陳明華於偵查中亦證稱：「（問：是否有辦理過詩美公司甲○○於八
十五年十一月十四日向你們辦理青年創業基金貸款，而由吳玉金任保證人？）有」、
「（問：那件吳玉金是否親自去，在約定書、印鑑卡上蓋章、簽名？）有，是他親自
簽名蓋章的，他在八十年間立下約定書及印鑑卡，若以後有往來都以那印鑑為憑」（
見八十七年度偵字第一五二七號卷第三十一頁背面、第三十二頁），復有七十九年十
月十五日及八十年九月二日之約定書附卷可憑。如果無訛，則上訴人所辯：本件三百
萬元借款係經告訴人吳玉金同意，依八十年九月二日之約定書貸得，到期換單，與七
十九年十月十五日之約定書係約定以本金一千萬元為最高限額之貸款為不同筆借款，
似非全無憑據。實情如何？攸關上訴人應否負偽造私文書及詐欺罪責，至為重要。自
應詳細調查上開七十九年十月十五日及八十年九月二日之約定書是否均為告訴人吳玉
金同意簽立？以及本件總額為三百萬元之借款是否於八十年九月間依據八十年九月二
日之約定書貸得，而於八十五年十一月十四日到期換單者？如屬肯定，上訴人於換單
續貸時，是否仍須徵求告訴人之同意？究明真相，以為判斷之憑據，乃原判決未詳酌
慎斷，遽以本件三百萬元借款非最高限額一千萬元貸款之一部，資為論處上訴人偽造
文書及詐欺罪刑之依據，自有調查之職責未盡及判決理由不備之違誤。(二)刑法第二百
十九條所定不問屬於犯人與否沒收之者，以偽造之印章、印文或署押為限，盜用者不
在其列。原判決維持第一審判決，於事實欄內認定「甲○○……於八十五年十一月十
四日在該筆貸款之借據二紙之連帶保證人欄內偽造吳玉金之署押，並盜蓋吳玉金之印
鑑章」（見原判決第二頁第四、五行），竟於判決理由內論述「二百四十萬元及六十
萬元之借據二紙上之『吳玉金』印文二枚，不問屬於被告（上訴人）與否，均應依刑
法第二百十九條之規定宣告沒收之」（見原判決第六頁倒數第五至三行），並於主文
內諭知將上開盜蓋之「吳玉金」印文二枚沒收，即有適用法則不當之違誤。以上或為
上訴意旨所指摘或為本院得依職權調查之事項，應認原判決有撤銷發回之原因。
據上論結，應依刑事訴訟法第三百九十七條、第四百零一條，判決如主文。
中      華      民      國    九十一    年     十一     月    二十八    日
                              最高法院刑事第十庭
                                  審判長法官  林  增  福
                                        法官  邵  燕  玲
                                        法官  吳  昆  仁
                                        法官  陳  世  雄
                                        法官  惠  光  霞
      右正本證明與原本無異
                                              書  記  官
中      華      民      國    九十一    年     十二     月      九      日
